臺灣新竹地方法院民事判決　九十年度簡上字第四九號
　　上　訴　人　　丙○○
　　　　　　　　　熊裕憲
　　　　　　　　　廖靜宜
　　被上訴人　　　甲○○
　　複　代理人　　乙○○
右當事人間請求給付票款事件，上訴人對於中華民國九十年二月十九日本院竹北簡易
庭八十九年度竹北簡字第二九三號第一審判決提起上訴，本院判決如左：
    主      文
上訴駁回。
第二審訴訟費用由上訴人負擔。
    事實及理由
一、被上訴人起訴主張：其因借款予上訴人而執有上訴人所簽發如附表一所示之支票
    ，經提示後未獲付款，上訴人始又簽發如附表二所示之支票（下稱系爭支票），
    經提示後仍未獲付款，為此依據票據之法律關係，訴請上訴人應給付被上訴人票
    款新台幣（下同）三十五萬元，及自提示日即民國八十九年八月三十一日起至清
    償日止，按年息百分之六計算之法定遲延利息等情。並聲明：駁回上訴人之上訴
    。
二、上訴人則以：上訴人交付系爭支票之原因為向被上訴人調現，因未調得，故拒絕
    付款，依法應由被上訴人舉證交付金錢之事實，又被上訴人明知蔡萼麒並非發票
    人，擅填發票年月日及金額於被上訴人明知空白且為無效之如附表一所示支票上
    ，即屬惡意取得，故不得主張票據上權利，系爭支票乃換回該無效票所交付，實
    際上並無何借貸關係存在，自不得主張票據上權利等語置辯。並聲明：（一）原
    判決廢棄。（二）被上訴人在原審之訴駁回。
三、被上訴人主張其執有上訴人所簽發之系爭支票，經提示均未獲付款之事實，業據
    其提出支票及退票理由單影本各一紙為證，並為上訴人所不爭，自堪信被上訴人
    此部分之主張為真實。上訴人雖辯稱：借款並未交付，以系爭支票換回之如附表
    一所示支票為無效票，系爭支票亦不得主張云云，惟查：
（一）上訴人確係因借款而簽發如附表一所示支票之事實，業據被上訴人提出如附表
      一所示支票及退票理由單影本各一份附卷可稽，上訴人對於確因借款而簽發上
      開支票一節亦不否認，僅稱：未取得借款云云，然被上訴人確已交付借款予上
      訴人之事實，業經同為借款債權人之證人王春松於本院審理時證稱：「上訴人
      有向被上訴人借錢，我也是債權人之一，當時有我、被上訴人、上訴人、廖添
      富、蔡萼麒在場，上訴人向我們借錢，並開票給我們，因為我們與上訴人不熟
      ，透過麒甫介紹認識，上訴人說在市場做批發生意需要用錢，所以上訴人開票
      ，我要求麒甫要背書，被上訴人的部分應該也一樣，當天被上訴人有拿錢給丙
      ○○，我有看到，但不知道是多少錢，上訴人有點錢。當時是上訴人與麒甫討
      論清償的日期與金額才由麒甫在票上寫日期，票拿來時就已經寫好金額，簽名
      也是早就簽好，被上訴人情形也一樣，當時都是在場一起處理的．．．被上訴
      人借錢給上訴人，第一張票上訴人就跳票，上訴人有再開票給被上訴人」等語
      （見本院九十一年三月六日準備程序筆錄），證人即債權人廖添富於另件九十
      年度竹簡字第七七號給付票款事件審理時亦證述：當時是經蔡萼麒居中介紹，
      有王春松、丙○○、甲○○、蔡萼麒及其在場，丙○○開支票，票拿出時名字
      已寫好，日期是當場寫的，票是丙○○直接拿給其，其將現金交給丙○○，當
      場開不少張票，王春松也有拿到票，王春松有將錢交給丙○○等語（見九十年
      度竹北簡字第五０號卷所附九十年度竹簡字第七七號九十年三月九日言詞辯論
      筆錄），業經本院調閱九十年度簡上字第一二五號給付票款事件卷宗查核屬實
      ；上開二位證人所為證言互核相符，並無瑕疵之處，且與被上訴人於本院及上
      開九十年度竹簡字第七七號給付票款事件審理時所為陳述情節亦均一致，足以
      證明上訴人確係透過訴外人蔡萼麒介紹向被上訴人、王春松及廖添富借款，被
      上訴人已當場將借款交付給上訴人，上訴人則交付如附表一所示支票給被上訴
      人，而如附表一所示支票係由上訴人親自簽名，並在旁指示訴外人蔡萼麒代為
      填載日期及金額，是被上訴人主張如附表一所示支票是由上訴人所簽發，被上
      訴人並已交付借款等情，應堪信為真實，上訴人空言否認未收受借款，尚不足
      採。
（二）被上訴人主張上訴人所簽發如附表一所示之支票退票後，又簽發系爭支票予被
      上訴人之事實，亦據其提出系爭支票及退票理由單影本各一份附卷可稽，上訴
      人對於確因如附表一所示之支票退票後，始又簽發系爭支票一節亦不否認，由
      此益認上訴人確已收受被上訴人所交付之借款，被上訴人所言屬實，否則上訴
      人於如附表一所示支票退票後，何須再簽發系爭支票予被上訴人？是上訴人所
      為抗辯尚不足採。
（三）上訴人雖又辯稱被上訴人取得如附表一所示支票時，明知該支票為尚未填寫日
      期及金額之無效票據，顯係惡意取得票據，系爭支票係換回該支票，亦不得行
      使票據權利云云，然由前述證人之證詞，可證上訴人在旁指示訴外人蔡萼麒代
      為填載金額及日期後，始親自將如附表一所示系爭支票交付予被上訴人，則被
      上訴人取得如附表一所示支票時，已經填載完全，並非無效票據，亦無任何惡
      意取得票據之情事，遑論系爭支票係由上訴人記載完全後交付，並無何空白授
      權之問題，是上訴人此部分抗辯亦不足採。
四、按支票發票人應照支票文義擔保支票之支付，又支票執票人向支票債務人行使追
    索權時，得請求自為付款提示日起之利息，如無約定利率，依年利六厘計算，票
    據法第一百二十六條、第一百三十三條定有明文。系爭支票既為上訴人所簽發，
    已如前述，從而，被上訴人依票據之法律關係請求上訴人給付票款三十五萬元，
    及自提示日即八十九年八月三十一日起至清償日止，按年息百分之六計算之法定
    遲延利息，為有理由，應予准許。原審為被上訴人勝訴之判決，並依職權宣告假
    執行，核無不合，上訴意旨指摘原判決不當，求予廢棄改判，核無理由，應予駁
    回。
五、據上論結：本件上訴為無理由，依民事訴訟法第四百三十六條之一第三項、第四
    百四十九條第一項、第七十八條，判決如主文。
中　　　華　　　民　　　國　　九十一　　年　　　四　　　月　　　十　　　日
                                  臺灣新竹地方法院民事第二庭
~B審判長法　　　官　蔡孟芳
~B      法　　　官　滕治平
~B      法　　　官　林南薰
右為正本係照原本作成。
不得上訴。
~B法院書記官　林淑瑜
中　　　華　　　民　　　國　　九十一　　年　　　四　　　月　　　十　　　日
~F0
~T48
附表一：
┌───┬───────┬──────┬──────┬────┬────┐
│編　號│付　　款　　人│發　 票　 日│提　 示　 日│金　　額│支票號碼│
├───┼───────┼──────┼──────┼────┼────┤
│　一　│美商花旗銀行新│民國八十九年│民國八十九年│三十五萬│0000000 │
│　　　│竹分行　      │六月十五日  │七月二十四日│元      │        │
│      │              │            │            │        │        │
└───┴───────┴──────┴──────┴────┴────┘
附表二：
┌───┬───────┬──────┬──────┬────┬────┐
│編　號│付　　款　　人│發　 票　 日│提　 示　 日│金　　額│支票號碼│
├───┼───────┼──────┼──────┼────┼────┤
│　一　│美商花旗銀行新│民國八十九年│民國八十九年│三十五萬│0000000 │
│　　　│竹分行　      │八月三十一日│八月三十一日│元      │        │
│      │              │            │            │        │        │
└───┴───────┴──────┴──────┴────┴────┘
